【裁判字號】    94,訴,155
【裁判日期】    950705
【裁判案由】    違反槍砲彈藥刀械管制條例
【裁判全文】
臺灣臺東地方法院刑事判決               94年度訴字第155號
公  訴  人  臺灣臺東地方法院檢察署檢察官
被      告  己○○
                    （現於臺灣臺東監獄東成分監執行中）
指定辯護人  本院公設辯護人甲○○
上列被告因違反槍砲彈藥刀械管制條例案件，經檢察官提起公訴
（九十三年度偵字第二七六七號），本院判決如下：
    主  文
己○○未經許可，製造可發射子彈具有殺傷力之槍砲，累犯，處
有期徒刑柒年，併科罰金新臺幣拾萬元，罰金如易服勞役以新臺
幣玖佰元即銀元佰元折算壹日，扣案具有殺傷力之土造霰彈槍
壹枝（槍枝管制編號0000000000）、改造槍枝藍圖手
冊壹份、如附表所示之物，均沒收；又未經許可，製造子彈，累
犯，處有期徒刑壹年陸月，併科罰金新臺幣萬元，罰金如易服
勞役以新臺幣玖佰元即銀元佰元折算壹日，扣案如附表所示之
物沒收；又未經許可，持有子彈，累犯，處有期徒刑壹年，併科
罰金新臺幣壹萬元，罰金如易服勞役以新臺幣玖佰元即銀元佰
元折算壹日，扣案制式霰彈壹顆、土造子彈貳顆，均沒收。應執
行有期徒刑玖年，併科罰金新臺幣拾萬元，罰金如易服勞役以
新臺幣玖佰元即銀元佰元折算壹日，扣案之土造霰彈槍壹枝（
槍枝管制編號0000000000）、改造槍枝藍圖手冊壹份
、制式霰彈壹顆、土造子彈貳顆、如附表所示之物，均沒收。
    事  實
一、己○○前曾於九十年間，因贓物案件，經臺灣臺南地方法院
    判處有期徒刑五月確定，於九十一年四月十二日執行完畢。
    竟仍不知悔改，於九十二年間某日，先繪製槍枝藍圖手冊一
    份交由某不知情工廠，依圖製作槍枝之轉輪、底座、槍管、
    後槍機、轉輪固定器等槍枝主要構成部分後，旋於九十二年
    八月至十二月二日間某日，以附表所示工具，在所承租之臺
    南縣麻豆鎮謝厝寮一三四之五號住處加以組裝，而製造具殺
    傷力土造轉輪霰彈槍一枝（槍枝管制編號00000000
    00）；另於同時期，亦以附表所示之工具，在所購得之玩
    具金屬彈殼內加入火藥並在上方放入鐵珠下方放入底火而製
    造具殺傷力改造子彈一顆；又於九十一年四月十三日因前開
    贓物案件執行完畢出監後某日，明知子彈屬槍砲彈藥刀械管
    制條例所管制之違禁物，未經許可不得任意持有，仍於不詳
    地點，取得具殺傷力制式霰彈一顆、土造子彈三顆而無故持
    有之。嗣於九十二年十二月三日上午十一時三十分許，駕駛
    車牌號碼五Ｓ─六三九六號自用小客車搭載乙○○，行經臺
    南縣臺南市○○街為警臨檢時，棄車逃逸，經警在該自用小
    客車上扣得土造子彈二顆，嗣循線於同日下午三時許，在謝
    育瑩承租之臺南縣麻豆鎮謝厝寮一三四之五號住處，扣得土
    造轉輪霰彈槍一枝、制式霰彈一顆、改造子彈一顆、土造子
    彈一顆、改造槍枝藍圖手冊一份，而查知上情。
二、案經臺南市警察局第一分局報告臺灣臺南地方法院檢察署檢
    察官呈請臺灣高等法院檢察署令轉臺灣臺東地方法院檢察署
    檢察官偵查起訴。
    理  由
一、訊據被告己○○對上開無故持有具殺傷力制式霰彈一顆、土
    造子彈三顆之犯行坦承不諱，惟矢口否認有製造土造轉輪霰
    彈槍一枝（槍枝管制編號0000000000）及改造子
    彈一顆之犯行，辯稱：土造轉輪霰彈槍為丁○○所寄放，之
    前所以承認為伊改造，係因偵查中檢察官告以改造與持有刑
    度相同，伊遂想為朋友扛下此案，改造子彈雖為伊所有，惟
    並非伊改造，至扣案工具，均為伊用來修理家中物品及汽車
    所使用，並非用以改造槍械、子彈，至改造槍枝藍圖手冊則
    係因未曾見過轉輪霰彈槍，一時好奇而繪製云云。經查：
（一）上開持有制式霰彈一顆、土造子彈三顆之犯行，除據被告
      坦承在卷外，復有扣押書二份附卷可稽，而扣案之霰彈及
      土造子彈三顆，經送往內政部警政署刑事警察局鑑定結果
      ，認霰彈槍子彈，係一二ＧＡＵＧＥ之制式霰彈，可擊發
      具殺傷力；三枚子彈經透視，並拆解其中編號二子彈，其
      內部加裝二五顆直徑四ｍｍ小鐵珠及黑色粉末，再以熱熔
      膠塞住出口，黑色粉末經本局鑑識科鑑驗檢出鋁粉、碳粉
      、氯酸鉀、硝酸鉀、硫磺及矽等成分，認係煙火類火藥，
      依其結構認非屬爆裂物，係改造之土造子彈，有該局九十
      三年二月十九日刑鑑字第０九三０００二五五二號及九十
      三年四月三日刑偵五字第０九三００九一八四六號鑑定書
      分別在卷可按，被告此部分之自白，核與事實相符，犯行
      應堪認定。
（二）證人乙○○於警詢時證稱：其曾在家中見被告以警所查扣
      之工具改造手槍、子彈等語（參警卷第二五頁）；而被告
      於偵查中亦坦承曾繪製土造轉輪霰彈槍改造槍枝藍圖手冊
      ，並交由某工廠製造後，再由伊在所承租之前揭住處加以
      組裝；改造子彈一顆則由伊買來彈殼，上面放鋼珠、中間
      放火藥、下面放底火所做成等語（參偵二七六七號卷第一
      三二頁），核與證人乙○○所證述之情大致相符。衡以證
      人乙○○為被告之女友，且二人同居在前揭臺南縣麻豆鎮
      謝厝寮一三四之五號，且該處為乙○○出面承租，有租賃
      契約一份在卷可稽，顯見二人關係至為密切，又無任何嫌
      隙，應無任意攀誣被告之理，至證人乙○○嗣後於本院審
      理時到庭證稱該土造轉輪霰彈槍係丁○○交予被告云云，
      應係嗣後為迴護被告之詞，且與前開被告所陳述不符而不
      足採信，是證人乙○○於警詢時之證詞與審判中不符，其
      先前之陳述應具有較可信之特別情形且為證明本件犯罪事
      實存否所必要，自可為證據並足採信。
（三）扣案之改造槍枝藍圖手冊，被告於偵查中陳稱：係本件土
      造轉輪霰彈槍之製造手冊，且「改造槍枝藍圖手冊第一頁
      是影印製圖的圖片，第二頁是轉輪，第三頁是底座及槍管
      ，第四頁是後槍機及轉輪固定器，第五頁與第四頁相同，
      第六頁是藥室剖面圖、第七頁是藥室的立面圖，第八頁是
      前槍管的接合器，第九頁是槍機，第十頁是子彈的尺寸圖
      」等語（參偵二七六七號卷第一三二頁）。衡以，轉輪霰
      彈槍並非常見之槍械，然觀之被告前開供述，對槍枝名部
      位不僅描述至詳且用語均甚為專業，顯見被告對該土造轉
      輪霰彈槍應有相當之了解及認識，而非一般僅單純持有槍
      械之人所可比擬。且扣案之土造轉輪霰彈槍與該改造槍枝
      藍圖手冊，經本院送請內政部警政署刑事警察局鑑定結果
      ，該土造轉輪霰彈槍，經拆解檢視後，其部分零件與改造
      槍枝藍圖手冊中繪圖尺寸相近、設計相同，有該局九十四
      年十月六日刑鑑字第０九四０一二六五０八號函在卷可稽
      。益徵被告前揭該改造槍枝藍圖手冊，係本件土造轉輪霰
      彈槍之製造手冊之供述至堪採信。是雖被告嗣翻稱該土造
      轉輪霰彈槍係丁○○寄放，而該改造槍枝藍圖手冊僅係好
      奇而繪製云云，顯係臨訟卸責之詞，不足採信。
（四）被告雖另辯以：在偵查中會承認為伊改造，係因檢察官告
      以改造與持有刑責相同云云，惟經本院於準備程序時當庭
      勘驗偵查中錄音結果，檢察官於訊問前，已向被告告以：
      「持有係一年以上七年以下，製造是五年以上」等語，有
      本院勘驗譯文一份在卷可按，被告亦對勘驗結果表示並無
      意見，再徵諸被告已有多項違反槍砲彈藥刀械管制條例之
      前科，有臺灣高等法院被告前案紀錄表一份在卷可按，對
      改造與持有之刑度截然有別，理應有一定程度之了解，是
      被告前開誤認刑責相同云云，亦係臨訟卸責之詞，不足採
      信。被告雖又辯以：扣案工具均為伊用來修理家中物品及
      汽車所使用，並非用以改造槍械、子彈云云。然扣案之物
      品均為一般常見之工具，用途甚廣，縱被告曾將之作為修
      繕家用品使用，亦非當然即可排除被告得據以持之改造槍
      械、彈藥，是以被告前開辯解縱便屬實，亦不當然即可執
      為被告有利之證明。且依一般經驗法則，如附表所示物品
      ，應非一般修理汽車所常用之工具，是被告另要求調查伊
      具有汽車修護執照云云，已無必要。
（五）證人戊○○雖於本院審理時到庭證稱：伊曾在臺南縣麻豆
      鎮謝厝寮一三四之五號住過一陣子，槍彈來源伊甚清楚，
      本件槍和子彈均為丁○○在麻豆交流道附近交予被告，從
      未見被告改造槍彈，在警詢時因與被告在不同時、地為警
      查獲，故警方問伊被告在何處時，伊認不能出賣朋友，所
      以供稱被告很神祕云云，然證人戊○○於警詢時供稱：警
      方在臺南縣麻豆鎮謝厝寮一三四之五號所起出槍械、工具
      、安非他命等物，均為被告所有，該處伊雖曾去過，但次
      數不多，被告做事很神秘，很多事均不讓伊知道等語（參
      警卷第四一、四二頁），先後供述已有所不一，且苟如證
      人戊○○所言，槍彈係丁○○交予被告，為何在警詢時即
      未將此甚為有利於伊朋友即被告之情形供出，足見，證人
      戊○○於本院審理時之證述，係迴護被告之詞而難以憑採
      。
（六）扣案之土造轉輪霰彈槍一枝及改造子彈一顆，經送往內政
      部警政署刑事警察局鑑定結果，認土造轉輪霰彈槍（槍枝
      管制編號0000000000），係土造霰彈槍，機械
      性能良好，可擊發適用子彈，認具殺傷力；送鑑子彈一顆
      ，認係由玩具金屬彈殼加裝直徑六ｍｍ鋼珠，改造而成之
      改造子彈，經實際試射，可擊發，認具殺傷力，亦有前開
      該局九十三年二月十九日刑鑑字第０九三０００二五五二
      號鑑定書附卷可稽。
（七）綜上各情相互勾稽，本件被告有製造槍枝、子彈及持有子
      彈之犯行已臻明確，雖被告另聲請傳喚證人丁○○到庭，
      惟經本院傳拘證人丁○○無著，認已無再傳喚之必要，其
      他被告聲請調查之證據，亦已均無必要，本件事證已臻明
      確，被告犯行洵堪認定，應依法論科。
二、按被告行為後，刑法業於九十五年七月一日修正公布施行，
    關於修正刑法第四十二條第二項前段原規定：「易服勞役以
    一元以上三元以下折算一日。」。又被告行為時之易服勞役
    折算標準，業據修正前罰金罰鍰提高標準條例第二條前段規
    定，就其原定數額提高為一百倍折算一日，則本件受刑人行
    為時之易服勞役折算標準，應以銀元三百元即新台幣九百元
    折算一日。惟修正後之刑法第四十二條第三項前段規定：「
    易服勞役以新台幣一仟元、二仟元或三仟元折算一日。」；
    又修正前同法第五十一條第五款規定：「數罪併罰，分別宣
    告其罪之刑：宣告多數有期徒刑者，於各刑中之最長期以上
    ，各刑合併之刑期以下，定其刑期。但不得逾二十年。」修
    正後同法第五十一條第五款規定：「宣告多數有期徒刑者，
    於各刑中之最長期以上，各刑合併之刑期以下，定其刑期。
    但不得逾三十年。」；而本件被告關於累犯部分，因前所犯
    之罪為故意犯罪，是適用新舊法結果並無異。惟綜合前開比
    較結果，本法律不可割裂適用之原則，仍以修正前刑法有利
    於行為人，自應依修正後刑法第二條第一項前段（本條本身
    無比較之問題）之規定，仍應適用修正前刑法論以累犯，並
    定其易服勞役之折算標準及應執行之刑。又被告製造具殺傷
    力土造轉輪霰彈槍行為後，同條例於九十四年一月二十六日
    修正公布施行，將原第十一條刪除，並修正第八條，將修正
    前第十一條第一項移列修正後第八條第一項，將原規定：第
    十一條第一項之法定刑由「處五年以上有期徒刑，併科新臺
    幣一千萬元以下罰金」，提高為「處無期徒刑或五年以上有
    期徒刑，併科罰金新臺幣一千萬元以下罰金」，茲比較新舊
    法之結果，以修正前槍砲彈藥刀械管制條例第十一條第一項
    之規定，有利於被告，故依刑法第二條第一項前段之規定，
    應適用行為時之修正前該條例第十一條第一項之規定論斷。
三、本件被告未經許可製造殺傷力土造轉輪霰彈槍、改造子彈一
    顆；持有具殺傷力制式霰彈一顆、土造子彈三顆。核其所為
    ，係分別犯九十四年一月二十六日修正前槍砲彈藥刀械管制
    條例第十一條第一項未經許可製造其他可發射子彈具有殺傷
    力之槍砲罪、現行同條例第十二條第一項未經許可製造子彈
    罪、現行同條例第十二條第四項未經許可持有子彈罪。被告
    利用不知情之工廠，代為製造霰彈槍各部零件，為間接正犯
    。被告所製造之子彈並非供土造霰彈槍之用，是被告未經許
    可製造霰彈槍、製造子彈部分與持有子彈罪，顯均犯意各別
    ，行為互殊，自應分論併罰。查被告前曾於九十年間，因贓
    物案件，經臺灣臺南地方法院判處有期徒刑五月確定，於九
    十一年四月十二日執行完畢，有臺灣高等法院被告前案紀錄
    表在卷可憑，被告受有期徒刑執行完畢後，五年以內再犯
    本件有期徒刑以上之罪，為累犯，應依刑法第四十七條規定
    加重其刑。公訴人漏未論及被告持有土造子彈三顆，因此部
    分與前揭論罪科刑之持有制式霰彈一顆部分係同一行為，應
    為起訴效力所及，本院自得併予審究。爰審酌被告已有多次
    槍砲前科，且曾執行流氓感訓處分，詎均未知所警惕仍再次
    製造、持有槍械、彈藥，嚴重危害社會治安，且於犯罪後徒
    以罪刑輕重衡量認罪與否，並一再飾詞否認部分犯行，顯然
    並無確切悔意等一切情狀，分別量處如主文所示之刑，及就
    其所受罰金刑部分，諭知易服勞役之折算標準，併定其應執
    行刑及易服勞役之折算標準。扣案之土造霰彈槍一枝（槍枝
    管制編號0000000000）、制式霰彈一顆、土造子
    彈二顆，均為違禁物；改造槍枝藍圖手冊一份、如附表所示
    之物，均為被告所有，業據被告供承在卷，且為供製造本件
    槍枝、子彈所用，均應依刑法第三十八條第一項第一款、第
    二款規定分別宣告沒收。另扣案土造子彈一顆業經拆解；改
    造子彈一顆，業經實際試射，均已失違禁物之性質，爰不為
    沒收之宣告，併此敘明。
據上論斷，應依刑事訴訟法第二百九十九條第一項前段，九十四
年一月二十六日修正前槍砲彈藥刀械管制條例第十一條第一項、
現行同條例第十二條第一項、第四項，刑法第十一條前段、第二
條第一項前段、修正前同法第四十七條、第四十二條第二項、第
五十一條第五款、第七款、第三十八條第一項第一款、第二款，
罰金罰鍰提高標準條例第二條，現行法規所定貨幣單位折算新臺
幣條例第二條，判決如主文。
本案經檢察官丙○○到庭執行職務
中    華    民    國    95    年    07    月    05    日
                  刑事第二庭審判長法  官  李勝琛
                                  法  官  簡芳潔
                                  法  官  林恒祺
以上正本證明與原本無異。
如不服本判決，應於判決送達後10日內向本院提出上訴狀（須附
繕本）。
「切勿逕送上級法院」
                                  書記官  陳美鄉
中    華    民    國    95    年    7     月    7     日
附表
┌──┬───────────────┬────┐
│編號│          名     稱           │ 數  量 │
├──┼───────────────┼────┤
│ 一 │  改造槍械工具台              │ 一台   │
├──┼───────────────┼────┤
│ 二 │  電動砂輪機                  │ 一台   │
├──┼───────────────┼────┤
│ 三 │  手動砂輪機                  │ 一台   │
├──┼───────────────┼────┤
│ 四 │  電動空壓機                  │ 二台   │
├──┼───────────────┼────┤
│ 五 │  手持電鑽機                  │ 二支   │
├──┼───────────────┼────┤
│ 六 │  手持電磨機                  │ 三支   │
├──┼───────────────┼────┤
│ 七 │  手持電動起子                │ 一支   │
├──┼───────────────┼────┤
│ 八 │  電烙鐵                      │ 一台   │
├──┼───────────────┼────┤
│ 九 │  熱熔膠槍                    │ 一支   │
├──┼───────────────┼────┤
│ 十 │  瓦斯噴燈                    │ 一支   │
├──┼───────────────┼────┤
│十一│  銼刀                        │ 四支   │
├──┼───────────────┼────┤
│十二│  砂輪工具                    │ 一批   │
├──┼───────────────┼────┤
│十三│  鑽尾                        │ 一批   │
└──┴───────────────┴────┘
附記：
94年1月26日修正前槍砲彈藥刀械管制條例第11條第1項：
未經許可，製造、販賣、或運輸第四條第一項第一款所稱其他可
發射金屬或子彈具有殺傷力之各式槍砲者，處五年以上有期徒刑
，併科新臺幣一千萬元以下罰金。
槍砲彈藥刀械管制條例第12條第1項、第4項：
未經許可，製造、販賣或運輸子彈者，處 1 年以上 7 年以下有
期徒刑，併科新台幣 500 萬元以下罰金。
未經許可，持有、寄藏或意圖販賣而陳列子彈者，處 5 年以下有
期徒刑，併科新台幣 300 萬元以下罰金。


司法院資訊處製作；財團法人民間司法改革基金會備份。
